臺灣高雄地方法院刑事裁定
111年度毒聲字第910號
聲  請  人  臺灣高雄地方檢察署檢察官
被      告  許遠智


上列被告因違反毒品危害防制條例案件，經檢察官聲請送觀察、
勒戒(111年度撤緩毒偵字第190號、第191號、第192號、第193號
)，本院裁定如下：
    主  文
許遠智施用第二級毒品，令入勒戒處所觀察、勒戒，其期間不得
逾貳月。
    理  由
一、聲請意旨如附件聲請書所載。
二、按犯毒品危害防制條例第10條之罪者，檢察官應聲請法院裁
    定，令被告入勒戒處所觀察、勒戒，其期間不得逾二月；依
    前項規定為觀察、勒戒或強制戒治執行完畢釋放後，3年後
    再犯第10條之罪者，適用本條前2項之規定，毒品危害防制
    條例第20條第1項、第3項分別定有明文。而上開所謂「3年
    後再犯」，只要本次再犯（不論修正施行前、後）距最近1
    次觀察、勒戒或強制戒治執行完畢釋放，已逾3年者，即該
    當之，不因其間有無犯第10條之罪經起訴、判刑或執行而受
    影響（最高法院刑事大法庭109年度台上大字第3826號裁定
    意旨參照）。
三、經查：
㈠、被告許遠智確有以下施用第二級毒品甲基安非他命犯行
１、於民國109年10月14日19時許為警採尿時起回溯72小時內某時
    (不含公權力拘束期間，聲請書誤載為96小時內某時)，在不
    詳地點，以將甲基安非他命置入玻璃球燒烤後吸食煙霧之方
    式，施用甲基安非他命1次等事實，業據被告於偵訊中坦承
    不諱，且其上開時間採尿送驗結果，確呈安非他命、甲基安
    非他命陽性反應之事實，有高雄市政府警察局刑事警察大隊
    偵查第二隊6分隊109年度偵辦毒品案件尿液採證代碼對照表
    （檢體代碼：L0-000-000號）及正修科技大學超微量研究科
    技中心109年11月3日尿液檢驗報告（原始編號：L0-000-000
    號）在卷可憑，足認被告上開任意性自白與事實相符。
２、於109年10月28日0時許，在高雄市三民區愛國路某出租套房
    內，以將甲基安非他命置入玻璃球燒烤後吸食煙霧之方式，
    施甲基安非他命1次乙節，業據被告於警詢中坦承不諱，且
    其於109年10月28日2時40分許為警採尿送驗，結果呈安非他
    命、甲基安非他命陽性反應，有高雄市政府警察局苓雅分局
    偵辦毒品案件嫌疑人尿液採證代碼對照表（尿液代碼：F-00
    0000號）及正修科技大學超微量研究科技中心109年11月10
    日尿液檢驗報告（原始編號：F-000000號）在卷可佐，足認
    被告上開任意性自白與事實相符。
３、於110年3月25日22時許，在高雄市三民區某網咖個人空間內
    ，以將甲基安非他命置入玻璃球燒烤後吸食煙霧之方式，施
    甲基安非他命1次乙節，業據被告於偵訊中坦承不諱，且其
    於110年3月26日23時許為警採尿送驗，結果呈安非他命、甲
    基安非他命陽性反應，有高雄市政府警察局三民第二分局尿
    液採驗代碼對照表（檢體代碼：0000000000號）及正修科技
    大學超微量研究科技中心110年4月21日尿液檢驗報告（原始
    編號：0000000000號）在卷可佐，足認被告上開任意性自白
    與事實相符。本件事證明確，被告於前揭時、地，施用甲基
    安非他命共3次之事實，均堪認定。
㈡、又被告前因施用毒品案件，經送觀察、勒戒後，因認無繼續
    施用毒品傾向，於105年1月12日執行完畢釋放，並經臺灣高
    雄地方檢察署（下稱高雄地檢署）檢察官以104年度毒偵字
    第3656號不起訴處分確定，迄今並無再為觀察、勒戒或強制
    戒治處遇之紀錄乙節，有臺灣高等法院被告前案紀錄表在卷
    可稽。本件係被告於前開觀察、勒戒執行完畢釋放3年後所
    為，依前揭說明，縱被告其間因犯第10條之罪經起訴、判刑
    或執行，仍應依修正後毒品危害防制條例第20條第3項規定
    ，再予適用觀察、勒戒或強制戒治之機會。
㈢、至於被告本次施用毒品犯行雖前經高雄地檢署檢察官以109年
    度偵字第21249號、109年度毒偵字第3452號、110年度毒偵
    字第68、1095號為附命戒癮治療之緩起訴處分，緩起訴期間
    自110年11月12日至111年11月11日止，惟因被告於緩起訴期
    間內，故意更犯有期徒刑以上刑之妨害風化等罪，經檢察官
    以111年度撤緩字第439、440、441、442號撤銷緩起訴處分
    確定，故被告並未完成戒癮治療期程等情，業經本院核閱全
    卷資料無誤，並有緩起訴處分書、撤銷緩起訴處分書、送達
    證書、臺灣高等法院被告前案紀錄表等件在卷可參。又被告
    於110年至111年間因施用毒品案件，經高雄地檢署檢察官以
    111年度毒偵字第379、814、940、1291號為附命完成戒癮治
    療之緩起訴處分確定，緩起訴期間為自111年9月6日起至112
    年9月5日止，被告須完成戒癮治療程序，並按期履行預防再
    犯之必要命令（即向高雄地檢署觀護人及高雄市政府毒品防
    制局報到並接受輔導、不定期驗尿，檢驗結果須呈陰性反應
    ）等情，有緩起訴處分書及臺灣高等法院被告前案紀錄表在
    卷可稽。然「緩起訴處分之戒癮治療」與「觀察、勒戒或強
    制戒治」之處遇，因法律規定之程序、效果均不相同，已無
    法等同視之。即被告初犯（或觀察、勒戒、強制戒治執行完
    畢釋放3年後再犯）施用毒品，經為命戒癮治療之緩起訴處
    分，若遭撤銷，檢察官針對該次撤銷緩起訴之施用毒品犯行
    ，或者戒癮治療履行完畢，檢察官針對之後施用毒品犯行，
    均仍應依前揭毒品危害防制條例第20條或第23條之規定處理
    ，亦可以再為緩起訴，然不得逕行起訴（最高法院110年度
    台上字第2096號判決意旨參照）。是被告前揭戒癮治療無論
    是否執行完畢，均無從認被告事實上已接受等同「觀察、勒
    戒或強制戒治」執行完畢之處遇，檢察官針對本次施用毒品
    犯行，向本院聲請觀察、勒戒，於法有據，併以說明。
㈣、再者，毒品危害防制條例所規定之「觀察、勒戒」程序，係
    針對受處分人所為保安處分，目的在戒除行為人施用毒品身
    癮及心癮，以達教化與治療之目的，其立法意旨在幫助施用
    毒品者戒毒，性質上為一療程，而非懲罰，並屬強制規定，
    除檢察官審酌個案情形，依同條例第24條第1項為附命完成
    戒癮治療之緩起訴處分外，凡經檢察官聲請法院裁定將被告
    送勒戒處所觀察、勒戒者，法院僅得就其聲請審查被告是否
    有施用毒品之行為，以及被告是否為「初犯」或為觀察、勒
    戒、強制戒治執行完畢後「3年後再犯」而為准駁之裁定，
    並無自由斟酌以其他方式替代或得以其他原因免予執行之權
    。又是否給予被告為附命完成戒癮治療之緩起訴處分，屬刑
    事訴訟法第253條之1第1項及第253條之2第1項第6款特別賦
    予檢察官之職權，非法院所得審酌，且此非「觀察、勒戒」
    前置處分，也與被告是否判刑之追訴要件無關，檢察官自無
    義務說明為何不給予被告戒癮治療之緩起訴處分。法院縱使
    審查其裁量有無違法，也僅在卷證資料所示證物中審酌，而
    為最低限度之審查，即此部分為檢察官之裁量，必須予以尊
    重。
㈤、本件聲請意旨載明被告前經高雄地檢署檢察官為附命完成戒
    癮治療之緩起訴處分，惟被告於緩起訴期間內，有故意犯有
    期徒刑以上刑之罪，並經同署檢察官依職權撤銷該緩起訴處
    分，且被告再犯多次施用毒品犯行，為警查獲移送高雄地檢
    署偵辦，顯無接受戒癮治療之意願及決心，認不宜再給予戒
    癮治療之緩起訴處分（如附件）。而依卷證資料所示，被告
    本次施用毒品，檢察官亦給予被告戒癮治療機會，惟因被告
    於緩起訴期間內，故意更犯有期徒刑以上刑之妨害風化等罪
    ，而遭檢察官撤銷緩起訴處分已於前述，顯見被告無戒癮治
    療之真意及決心，若再僅以寬鬆之社區性戒癮治療，確難期
    待其能完全戒絕毒癮。從而，檢察官考量本案具體情節，向
    本院聲請令被告入勒戒處所觀察、勒戒，以監禁式之治療方
    式，求短時間內隔絕被告之毒品來源，務使其專心戒除毒癮
    ，而未依刑事訴訟法第253條之1規定對被告為附命完成戒癮
    治療之緩起訴處分，核其此部分職權之行使尚屬合法，形式
    上亦無裁量恣意或濫用之情，於法有據。
四、綜上所述，本件聲請為有理由，應予准許，依毒品危害防制
    條例第20條第3項、第1項，裁定如主文。
中　　華　　民　　國　　111 　年　　12　　月　　14　　日
                  刑事第六庭    法　官  陳紀璋
以上正本證明與原本無異。
如不服本裁定應於送達後5日內向本院提出抗告狀。
中　　華　　民　　國　　111 　年　　12　　月　　14　　日
                                書記官  鄒秀珍